臺灣高雄地方法院民事裁定
111年度消債清字第25號
聲  請  人  吳婉瑩  
0000000000000000

0000000000000000

代  理  人  詹忠霖律師
上列聲請人因消費者債務清理事件，聲請清算，本院裁定如下：
    主  文
聲請駁回。
聲請程序費用由聲請人負擔。
    理  由
一、聲請意旨略以：伊有不能清償債務情事，前向本院聲請清算
    ，因未經前置協商程序，視其清算之聲請為法院調解之聲請
    ，經移付調解程序，惟調解不成立。伊又未經法院裁定開始
    更生程序或許可和解或宣告破產，爰聲請清算等語。
二、按聲請更生或清算不合程式或不備其他要件者，法院應以裁
    定駁回之。但其情形可以補正者，法院應定期間先命補正，
    消費者債務清理條例（下稱消債條例）第8條定有明文。次
    按法院裁定開始清算程序前，得依職權訊問債務人、債權人
    及其他關係人，並得定期命債務人據實報告清算聲請前二年
    內財產變動之狀況。債務人違反前項報告義務者，法院得駁
    回清算之聲請，消債條例第82條定有明文。蓋債務人於法院
    裁准消費者債務清理程序開啟前，基於謀求自身經濟生活更
    生之目的，當以積極誠實之態度，配合法院進行各項程序。
    法院雖依消債條例第9條之規定，有依職權調查必要之事實
    及證據之責，然基於債務人對自身財務、信用、工作之狀況
    ，本應知之最詳之理，且按消債條例第82條之意旨，苟債務
    人怠於配合法院調查，或有不實陳述之情形，法院亦得駁回
    債務人之聲請，顯見消債條例藉由課予債務人協力義務之方
    式，以示其確有債務清理之誠意。
三、經查：
  ㈠聲請人前於民國110年10月6日向本院聲請清算，因未經前置
    協商程序，視其清算之聲請為法院調解之聲請，而移付調解
    程序，經本院以110年度司消債調字第538號受理，嗣於111
    年1月25日調解不成立，移回清算程序等情，業經本院依職
    權調閱上開卷宗核閱無訛。
　㈡聲請人於108年2月12日以新臺幣（下同）1,480萬元將其所有
    之臺中市○○區○○段0000○號建物即門牌號碼臺中市○○區○○○○
    路000號3樓之4房屋及所坐落土地售予第三人，108年2月12
    日支付頭款70萬元，108年4月11日辦竣所有權移轉登記，10
    8年4月19日支付尾款1,000萬元，有臺中市中興地政事務所
    函【本院110年度消債清字第244號卷（下稱前案卷）第105
    至111頁】、不動產買賣契約書【本院111年度消債清字第25
    號卷（下稱本案卷）第34至38頁】在卷可稽。
　㈢聲請人固稱出售房地所得款項中之1,146萬元用於償還玉山銀
    行房屋貸款，其餘332萬元存入伊所有之中國信託銀行帳戶
    ，業因陸續投資國外基金致全部虧損等語（本案卷第31、61
    、77頁）；復於本院111年9月14日調查程序改稱：次女於美
    國訂婚、結婚，給了次女一部分款項，且婚禮花費甚鉅，僅
    留32萬元作為自己生活費等語（本案卷第112至113頁）。惟
    聲請人於108年2月20日、4月8日各償還中國信託銀行30萬元
    、16,171元，於108年4月15日償還玉山銀行8,992,142元，
    共9,308,313元，有中國信託銀行陳報狀（本案卷第54至57
    頁）、玉山銀行陳報狀（本案卷第58頁）可證，則售屋餘款
    應尚有約5,491,687元（計算式：14,800,000－9,308,313＝5,
    491,687）。因聲請人關於售屋款項之完整用途流向說詞前
    後不一，又未提出相關證明以實其說，自難認其售屋款項於
    110年10月6日聲請清算時均已用罄，而無餘款用於償還債務
    總額共2,049,516元。
　㈣其次，聲請人之郵局帳戶於109年12月17日、110年1月20日、
    1月26日、2月19日、3月8日各存入95,000元、30,000元、35
    ,000元、50,000元、50,000元，有存簿封面、客戶歷史交易
    清單在卷可參（前案卷第222至225頁），聲請人就郵局帳戶
    存入款項部分，原稱係投資綠舟科技股份有限公司（本案卷
    第33頁背面），復於本院111年9月14日調查程序稱係吳濬哲
    、張思勤、王俊勤補助之款項，又當場改稱係投資云云（本
    案卷第112至113頁）。惟查，郵局帳戶各存入款項者，實係
    楊肅賀、張鳳嬌、姚宜汝、張素娟等人，有前揭交易清單可
    證，是聲請人究係因何原因、自何人取得前揭款項及各該款
    項用於何處，即待聲請人說明釐清。本院於111年9月14日調
    查程序限期聲請人說明郵局帳戶之來源、去處，暨提出相關
    證明（本案卷第112至113頁），然聲請人屆期仍未能補正說
    明。
　㈤則本件聲請人之經濟狀況及其所述是否真實等節，仍有尚待
    釐清之處，聲請人說法前後不一，且命補正事項尚未補正，
    堪認聲請人有怠於配合法院調查，據實報告財產變動狀況報
    告之情形。
四、綜上所述，聲請人未能據實報告清算聲請前二年內財產變動
    之狀況，依消債條例第82第2項規定，爰駁回其清算之聲請
    。
五、據上論結，本件聲請為無理由，依消費者債務清理條例第11
    條第1 項、第8 條前段，裁定如主文。 
中　　華　　民　　國　　111 　年　　10　　月　　3 　　日
              　　民事庭　　　法　官  陳美芳
上為正本係照原本作成。
如不服本裁定，應於裁定送達後10日內，以書狀向本院提出抗告
，並繳納抗告費新臺幣1千元。
中　　華　　民　　國　　111 　年　　10　　月　　3 　　日
　　　　　　　　　　          書記官  胡美儀